【裁判字號】    99,訴,663
【裁判日期】    991102
【裁判案由】    搶奪等
【裁判全文】
臺灣高雄地方法院刑事判決               99年度訴字第663號
公  訴  人  臺灣高雄地方法院檢察署檢察官
被      告  葉明川
上列被告因搶奪等案件，經檢察官提起公訴（98年度偵字第2226
6 號、第22269 號、第22273 號、第18900 號），本院判決如下
：
    主  文
葉明川犯竊盜罪，累犯，處有期徒刑陸月，如易科罰金，以新臺
幣壹仟元折算壹日；其他被訴搶奪部分，均無罪。
    事  實
一、葉明川前於民國94年間因搶奪等案件，經本院判處罪刑，並
    裁定減刑及定執行刑為有期徒刑2 年5 月15日，於97年1 月
    29 日 假釋出監，嗣於97年3 月18日假釋期滿未經撤銷視為
    執行完畢，不知悔改，復於98年5 月28日14時許，騎乘車牌
    號碼ZAM-585 號輕型機車，行經高雄縣大社鄉○○路541-6
    號前，因見四下無人，竟基於意圖為自己不法所有之竊盜犯
    意，徒手竊取許伯祿所有放置該處之工字鐵1 批( 合計重約
    90公斤，價值約新臺幣700 元) ，得手後，置於所騎機車附
    掛之拖車上，嗣於同日15時30分許，行經高雄縣大社鄉○○
    路103 巷4 之1 號，因形跡可疑，為警盤查，雖稱係經同意
    取得，惟警另向許伯祿查證，始確定上開工字鐵1 批為失竊
    之物而扣押之。
二、案經許伯祿訴由高雄縣政府警察局仁武分局報告臺灣高雄地
    方法院檢察署檢察官偵查起訴。
    理  由
壹、證據能力方面：
    被告以外之人於審判外之言詞或書面陳述，除法律有規定者
    外，不得作為證據；被告以外之人於審判外之陳述，雖不符
    刑事訴訟法第159 條之1 至之4 之規定，然經當事人於審判
    程序同意作為證據，法院審酌該言詞陳述或書面陳述作成時
    之情況，認為適當者，亦得為證據；刑事訴訟法第159 條第
    1 項、第159 條之5 第1 項分別定有明文。查本案所引用之
    其餘供述證據資料（詳後引證據），縱無刑事訴訟法第159
    條之1 至第159 條之4 或其他規定之傳聞證據例外情形，亦
    業經檢察官、被告葉明川於本院均同意作為認定事實之證據
    ，且審酌該等陳述作成時之情況，並無違法不當或證明力明
    顯過低之瑕疵，認為以之作為證據為適當，得作為證據。
貳、實體部分：
一、訊據被告矢口否認有竊盜犯行，辯稱：現場有人同意我可以
    拿云云。惟查：
（一）上揭犯行，業據被告於檢察官偵訊時坦承( 偵字第18900
      號卷第13頁) ，且按刑法上竊取行為，係指違背他人意願
      或未得其同意，而破壞他人原持有關係，並建立支配管領
      力之行為。本件工字鐵1 批為許伯祿所有，許伯祿沒有答
      應被告收購之事實，業據被害人許伯祿於警詢中陳明在卷
      ，復有扣押筆錄及贓物認領保管單( 偵字第18900 號之警
      卷第5 頁至第10頁) 在卷可稽。參以被告於本院審理時坦
      承：我問一位在那邊剪電線鐵的男子，該工字鐵1 批是否
      可以給我，他說你隔2 天再來，我2 天後到現場就把該工
      字鐵1 批拿走等情( 本院卷第169 頁) ，足見被告所言之
      人僅表示2 天後再來，並未同意被告拿取該批工字鐵甚明
      。是被告在未得同意之下拿取該工字鐵1 批，已構成竊盜
      罪，應無疑義，其事後翻異前詞，要係卸責之詞，無可採
      信，本件罪證明確，被告犯行洵堪認定。
（二）核被告徒手竊取許伯祿所有之工字鐵1 批，所為係犯刑法
      第320 條第1 項之普通竊盜罪。被告前於94年間因搶奪等
      案件，經本院判處罪刑，並裁定減刑及定執行刑有期徒刑
      為2 年5 月15日，於97年1 月29日假釋出監，嗣於97年3
      月18日假釋期滿未經撤銷視為執行完畢，有臺灣高等法院
      被告前案紀錄表在卷可憑，其受有期徒刑執行完畢5 年內
      故意再犯本件有期徒刑以上之罪，為累犯，應加重其刑。
      爰審酌被告竊取他人之物，顯然欠缺尊重他人財產權之觀
      念，所為誠有不該，並斟酌被告前曾因竊盜案件，經判處
      罪刑，有臺灣高等法院被告前案紀錄表在卷可憑，竟不知
      悔改，仍再犯本件竊盜犯行等一切情狀，爰量處有期徒刑
      6 月及諭知易科罰金之折算標準，以資懲儆。至檢察官請
      求本院依竊盜犯贓物犯保安處分條例第3 條第1 項諭知被
      告強制工作部分。經查，本件被告騎乘機車行經案發地點
      ，見四下無人，因而竊取工字鐵1 批，顯係臨時起意，尚
      難認其有犯罪習慣，與同條例第3 條第1 項規定尚有未合
      ，自無適用該條例而宣告強制工作之餘地，併此敘明。
參、無罪部分：
一、公訴意旨另略以：被告因缺錢花用，竟意圖為自己不法之所
    有，基於搶奪之犯意，分別於：( 一) 97年11月27日13 時
    45分許，騎乘機車行經高雄縣岡山鎮○○○街○ 段96巷內，
    見鄧雅丰騎乘機車停放巷內之際，認有機可乘，乃自後加速
    逼近，趁其未及防備，下手奪取其放置於機車腳踏板手提包
    1 只( 內有現金2,000 元、身份證、汽機車駕照、健保卡、
    學生證、中信銀提款卡、NOKIA 廠牌米白色手機( 序號OB96
    F422、型號：1325、門號0000000000)1支、國際牌粉紅色手
    機( 序號000000000000000 、型號V52 、門號0000000000)1
    支) 後，加速逃離現場。( 二) 同年12月5 日23時許，騎乘
    機車行經高雄縣仁武鄉○○○路八涳橋前，見劉素貞前方停
    等紅燈之際，認有機可乘，乃自後加速逼近，趁其未及防備
    ，下手奪取其放置於機車腳踏板之手提包1 只( 內有現金
    8,200 元、身份證、NOKIA 廠牌黑色手機( 型號2600、序號
    000000000000000 、門號0000000000)1支)後 ，加速逃離現
    場。( 三) 同月25日19時50分許，騎乘機車行經高雄縣大社
    鄉○○路與民族路口，見陳蓉蓉因機車有異聲停車查看之際
    ，趁機上前藉故問路，陳蓉蓉回答後準備起駛時，被告趁其
    未及防備，下手奪取其手肩背包1 只( 內有現金10,000元、
    身份證、汽機車駕照、健保卡、學生證、提款卡2 張、信用
    卡6 張、NOKIA 廠牌藍色手機( 型號2626、門號0000000000
    )1支、PANTECH 廠牌手機( 序號0000000000 00000、門號
    0000000000)1支) 後，加速逃離現場。並分別於97年11月28
    日、同年12月6 日、30日，持自鄧雅丰、劉素貞搶得之手機
    ，及自陳蓉蓉搶得之PANT ECH廠牌手機，前往高雄市楠梓區
    ○○○路之「鍾樺通訊行」變賣，得款花用殆盡。嗣因警方
    至「鍾樺通訊行」執行查贓勤務時，發現前開手機之讓渡紀
    錄，始循線查獲，因認被告上開3 次搶奪行為，均係涉犯刑
    法第325 條第1 項之搶奪罪嫌等語。並以被告於警詢、偵查
    中供述、被害人鄧雅丰、劉素貞及陳蓉蓉證述、證人林義芳
    即「鍾樺通訊行」負責人證述、證人黃金榮偵查中證述及讓
    渡切結書3 紙等件，為其主要論據。
二、按被告未經審判證明有罪確定前，推定其為無罪；犯罪事實
    ，應依證據認定之，無證據不得認定犯罪事實。又不能證明
    被告犯罪或其行為不罰者，應諭知無罪之判決，刑事訴訟法
    第154 條、第301 條第1 項分別定有明文。次按事實之認定
    ，應憑證據，如未能發現相當證據，或證據不足以證明，自
    不能以推測或擬制之方法，為裁判基礎；且認定不利於被告
    之事實須依積極證據，苟積極證據不足為不利於被告事實之
    認定時，即應為有利於被告之認定；另認定犯罪事實所憑之
    證據，雖不以直接證據為限，間接證據亦包括在內，然而無
    論直接證據或間接證據，其為訴訟上之證明，須於通常一般
    之人均不致有所懷疑，而得確信其為真實之程度者，始得據
    為有罪之認定，倘其證明尚未達到此一程度，而有合理之懷
    疑存在而無從使事實審法院得有罪之確信時，即應由法院為
    諭知被告無罪之判決（最高法院40年臺上字第86號、30年臺
    上字第816 號、76年臺上字第4986號分別著有判例參照）。
三、訊據被告堅詞否認有檢察官所指各該搶奪犯行，辯稱：其於
    97年11月28日、12月6 日及3 日所變賣之手機，均係自稱「
    李鴻明」之人所交付等語。經查：
（一）被告並非當場查獲之現行犯，而各被害人之指訴，至多僅
      能證明於各該時間、地點遭不詳之人搶奪財物，因下手搶
      奪之人均頭戴安全帽，各被害人均無法具體指證下手搶奪
      之人即為被告，業據被害人即證人鄧雅丰、劉素真、陳蓉
      蓉於警詢陳述綦詳，如此已無法直接證明被告為檢察官所
      指各該搶奪案之犯罪行為人。另參以被告所稱於97年4 月
      出車禍，一直拿拐杖到98年4 月等情，核與證人即被告父
      親於本院審理時證稱：被告自97年4 月至98年2 月間因腳
      受傷，要持拐杖行走，被告可以持拐杖騎輕型機車外出，
      但被告一定要持拐杖才能下車等語( 本院卷第125 頁、第
      126 頁) ；證人即「鍾樺通訊行」負責人林義芳證述：被
      告每次騎機車來出售手機，都是持拐杖進入店內等語( 本
      院卷第127 頁至第131 頁) 均有合，復有記載被告97年
      9 月7 日因下肢蜂窩性組織炎及膿傷入院，於同月9 日出
      院之健仁醫院病歷單、急診內科護理評估紀錄單在卷可憑
       (本院審訴卷第67頁背面至68頁背面) ，足認被告於本件
      案發期間即97年11月27日至97月12月25日間，因腳傷致其
      騎乘機車須持拐杖方能自行下車之事實，設若本件行搶歹
      徒確為被告，如此被告則需攜帶拐杖騎乘機車行搶，而拐
      杖長度約一般人腋下至腳掌之距離，攜帶拐杖騎乘機車勢
      必惹人注目，何以本件被害人均證述行搶歹徒僅1 人，且
      都未目賭歹徒有攜帶拐杖，或所騎乘機車腳踏板上有置放
      拐杖之情形，是本件各被害人證述，非但無從直接證明被
      告為本件搶奪之行為人，甚至更可證明行搶歹徒應係另有
      其人。
（二）而證人黃金榮雖於98年11月20日偵訊時證稱：被告於97年
      底至98年初，有跟我說他行搶1 、2 次等語( 偵字第
      18900 號卷第17頁至第19頁) 。惟被告偵訊至本院審理始
      終堅稱：我跟黃金榮說的是我在94年間搶奪的事等語( 本
      院卷第171 頁、偵字第18900 號卷第14頁) ，而被告確曾
      於94年間騎乘機車搶奪財物，經本院判刑確定，有臺灣高
      等法院被告前案紀錄表在卷可憑，是被告所辯，尚非無據
      ，此從黃金榮證述：被告自稱有搶到數位相機等語，惟本
      件被害人遭搶奪之財物中，並無數位相機等情，此據各被
      害人警詢證述明確，足認黃金榮所述顯然非本件搶奪之事
      實，益徵明確。如此實難以黃金榮誤解被告陳述後所為之
      前揭證述，採為不利被告之認定。
（三）又被告固坦承其持被害人鄧雅丰、劉素貞及陳蓉蓉遭搶之
      手機，前往「鍾樺通訊行」變賣等語，核與證人即「鍾樺
      通訊行」負責人林義芳證述：被告有出售讓渡書所載手機
      給我等語相符，復有讓渡切結書3 紙在卷可憑( 偵字第
      22266 號卷之警卷第25頁至第28頁) ，惟上開證據所示，
      僅能證明被告持上開被害人遭搶手機變賣乙節，而就被告
      是否為本件3 次搶奪之行為人乙情，並無其他證據足資證
      明，已如前述。而被告就其如何取得上開手機乙節，辯稱
      均係在變賣當日，由自稱「李鴻明」之人交付，由其變賣
      後朋分花用，伊已找不到「李鴻明」( 偵字第22266 號卷
      之警卷第1 頁至第6 頁、偵字第18900 號卷第11頁至第14
      頁) 等語，雖被告未明確交待贓物來源，惟衡以取得上開
      遭搶手機之原因可能不止一端，係因竊盜、搶奪、詐欺、
      侵占遺失物或故買、收受贓物等何種犯罪手段取得上開手
      機，其所涉犯罪構成要件均不相同，於訴訟上亦難僅因被
      告未交代贓物來源，即遽以推定被告有為本件3 次搶奪犯
      行。
（四）綜上，依卷內證據資料調查結果，尚不足以證明被告成立
      搶奪犯行，仍有合理之懷疑存在，而公訴人既無法為充足
      之舉證，無從說服本院以形成被告有罪之心證，本院本於
      「罪證有疑、利於被告」之原則，自應為有利於被告之認
      定，而為無罪之諭知。至被告是否另涉收受贓物罪，因此
      部分之事實，與本件公訴人起訴之搶奪事實，尚非同一之
      社會事實，無從變更法條，應由檢察官另行偵查，附此敘
      明。
據上論斷，依刑事訴訟法第299 條第1 項前段、第301 條第1 項
，刑法第320 條、第47條第1 項、第41條第1 項前段，刑法施行
法第1 條之1 第1 項、第2 項前段，判決如主文。
本案經檢察官曾財和到庭執行職務。
中    華    民    國    99    年    11    月    2    日
                  刑事第八庭  審判長法  官  王伯文
                                    法  官  林俊寬
                                    法  官  陳俊宏
以上正本證明與原本無異。
如不服本判決應於收受判決後10日內向本院提出上訴書狀，並應
敘述具體理由。其未敘述上訴理由者，應於上訴期間屆滿後20日
內向本院補提理由書(均須按他造當事人之人數附繕本)「切勿逕
送上級法院」。
中    華    民    國    99    年    11    月    2    日
                                     書記官  李崑良
附錄本件論罪科刑之法條：
中華民國刑法第320條第1項
意圖為自己或第三人不法之所有，而竊取他人之動產者，為竊盜
罪，處5 年以下有期徒刑、拘役或5 百元以下罰金。
刑法施行法第1 條之1
中華民國94年1 月7 日刑法修正施行後，刑法分則編所定罰金之
貨幣單位為新臺幣。
94年1 月7 日刑法修正時，刑法分則編未修正之條文定有罰金者
，自94年1 月7 日刑法修正施行後，就其所定數額提高為30倍。
但72年6 月26日至94年1 月7 日新增或修正之條文，就其所定數
額提高為3倍。

司法院資訊處製作；財團法人民間司法改革基金會備份。
